臺灣臺南地方法院刑事判決　　　
111年度訴字第497號
公  訴  人  臺灣臺南地方檢察署檢察官
被      告  吳東貴


指定辯護人  本院公設辯護人陳香蘭
上列被告因違反毒品危害防制條例等案件，經檢察官提起公訴（
110年度偵字第26827號、111年度偵字第2171號），本院判決如
下：
    主  文
吳東貴販賣第二級毒品，處有期徒刑拾年貳月。
扣案市用電話機具壹具沒收；未扣案犯罪所得新臺幣壹仟元沒收
，於全部或一部不能沒收或不宜執行沒收時，追徵其價額。
    事  實
一、吳東貴明知甲基安非他命係毒品危害防制條例第2條第2項第2
    款所列之第二級毒品，不得非法持有、販賣，竟意圖營利，
    基於販賣第二級毒品甲基安非他命（下稱甲基安非他命）之
    犯意，於民國110年3月1日11時54分許，以（00）0000000號
    市用電話與陳燦楠持用之0000000000號行動電話聯絡甲基安
    非他命之交易事宜，嗣於同日12時15分許，陳燦楠前往臺南
    市○○區○○街00巷00號吳東貴住處，將新臺幣（下同）1千元
    交予吳東貴，並取得甲基安非他命1包。
二、嗣經臺灣臺南地方檢察署檢察官指揮臺南市政府警察局第二
    分局對吳東貴使用之（00）0000000號門號實施通訊監察，
    並於110年12月24日9時許，持本院法官核發之搜索票，前往吳
    東貴位於臺南市○○區○○街00巷00號住處執行搜索，扣得市用
    電話機具1具，因而查獲上情。
三、案經臺灣臺南地方檢察署檢察官指揮臺南市政府警察局第二
    分局偵查起訴。　　　
    理  由
一、證據能力：
㈠、按被告以外之人於審判外之言詞或書面陳述，除法律有規定
    者外，不得作為證據，刑事訴訟法第159條第1項定有明文。
    證人陳燦楠於警詢時之陳述，係被告以外之人於審判外之陳
    述，被告吳東貴及其辯護人不同意作為證據（本院卷第53頁
    ），依上開規定，原則上即不得作為本案裁判基礎之證據資
    料。
㈡、其餘本判決所引用為判斷基礎之下列證據，關於被告以外之
    人於審判外陳述之傳聞供述證據，檢察官、被告、辯護人於
    審判程序中均同意作為證據使用，或知有傳聞證據之情形而
    未於言詞辯論終結前聲明異議，本院審酌該等證據作成時之
    情況，並無取證之瑕疵或其他違法不當之情事，且與待證事
    實具有關聯性，應均具有證據能力。
二、訊據被告固坦承有於上開所載時、地，有以市話與證人聯繫
    ，收取證人交付之1千元，交付甲基安非他命1包給證人，惟
    矢口否認有何販賣甲基安非他命之犯行，辯稱：伊是幫助證
    人購買毒品，應僅構成幫助施用云云。
三、經查：　　
㈠、陳燦楠於110年3月1日11時54分以0000000000號行動電話，撥
    打吳東貴使用之（00）0000000號電話，嗣於同日12時15分
    許，前往臺南市○○區○○街00巷00號吳東貴住處，將1千元交
    予吳東貴，並取得甲基安非他命1包等情，業經被告所坦承
    ，並有證人於偵訊及本院審理時之證述（偵二卷第65-68頁
    ，本院卷第116-125頁）、本院110 年聲監續字第68號通訊
    監察書、00-0000000號市內電話與陳燦楠持用之0000000000
    號行動電話之通訊監察譯文（警卷第35-38、331-332頁）、
    本院110年聲搜字第1384號搜索票、搜索扣押筆錄、扣押物
    品目錄表、扣案物品照片（警卷第80-86、89頁）在卷可稽
    ，此部分之事實應可認定。
㈡、證人於偵查及本院審理之證述已經明確證述向被告購買甲基
    安非他命1包、交付購毒對價1千元之經過，且前後證述大致
    相符。而證人之證述內容，既係依照檢警所提示之通訊監察
    譯文內容指證被告，顯然沒有因供出被告而可獲得減刑優惠
    之寬典，且證稱與被告沒有仇怨、債務糾紛（偵卷第67頁）
    ，亦無基於私怨而刻意誣攀被告之理，其證詞之憑信性應無
    疑義。
㈢、再觀諸毒品交易不必然以現貨買賣為常態，毒品交易通路賣
    方上、下手間，基於規避查緝風險，節約存貨成本等不同考
    量，販毒者與買方議妥交易，始轉而向上手取得毒品交付買
    方，再收取價金之交易模式，並非少見。且販毒者為躲避查
    緝，多會用暗語或簡單「1張、2張」代表購毒金額，甚至未
    提到毒品之種類，即能達成交易合意，順利完成毒品交易，
    若非購毒者與販售者之熟悉與默契，一般人未必知悉交易實
    質內容為何。而觀諸證人與被告之通訊監察譯文內容，證人
    以「白頭仔」、「一雜」，代稱購買之標的及價金，而其於
    偵訊時亦證稱：我是問被告有沒有「石頭」，譯文寫成「白
    頭仔」，因為（甲基）安非他命是硬的，是問被告有沒有安
    非他命，這樣問被告就知道，「一雜」是指1千元，是問1千
    元買得的數量，被告亦供陳知悉證人是要購買甲基安非他命
    ，足認當時兩人已經達成交易之合意（警卷第16頁、偵卷第
    67、316頁）。嗣證人通話後即前往被告住處附近交付價金
    ，並於被告家中等待被告返家交付毒品，可佐證證人上開證
    稱關於向被告購買甲基安非他命乙事，應與事證相符而得採
    信。
㈣、按毒品交易時間、交易地點、金額數量之磋商，及毒品之實
    際交付收取現款，係構成販賣毒品罪之重要核心行為。而所
    謂合資、代購、調貨行為是否構成販賣，自應視被告在買賣
    毒品過程中之交易行為特徵而定，即其究係立於賣方之立場
    ，向上游取得貨源後以己力為出售之交易，抑或立於買方立
    場，代為聯繫購買加以判斷。若被告接受買主提出購買毒品
    之要約，並直接收取價金、交付毒品予買主，自己完遂買賣
    的交易行為，阻斷毒品施用者與毒品提供者的聯繫管道，縱
    其所交付之毒品，係其另向上游毒販所取得，然其調貨行為
    仍具有以擴張毒品交易而維繫其自己直接為毒品交易管道之
    特徵，自仍屬於毒品危害防制條例所規定之販賣行為，因上
    游毒販與買主間並無直接關聯，無從認係立於買方立場，為
    買主代為聯繫購買毒品，該毒品交易行為，自僅屬被告自己
    一人之單獨販賣行為（最高法院110年度臺上字第2021號判
    決意旨參照）。由證人證述其並無與被告合資購買、或請被
    告代購，並不認識上游、不知道被告之毒品來源，也不知被
    告購買之價格、有無賺取價差，如果沒有被告，伊是無法自
    己向上游購得毒品等節，其都是直接與被告聯繫交易甲基安
    非他命事宜（偵卷第67-68頁、本院卷第121-122、125頁）
    ，可認其2人達成購買之合意後，係被告自己單獨完成買賣
    之交易行為，堪認被告並非為幫助證人施用向藥頭聯繫交易
    甲基安非他命事宜，而係居於毒品交易之主導者地位，直接
    安排毒品買賣、收取價金及交付毒品，阻斷毒品施用者與被
    告的毒品提供者間之聯繫管道，就販賣甲基安非他命具有自
    主決定權，縱其所交付的毒品係另向上游毒販所購得，然其
    調貨交易行為仍具有以擴張毒品交易以維繫自己直接為毒品
    交易管道的模式，顯與便利他人施用而居間代購毒品之幫助
    施用情形不同，仍應屬販賣行為無疑。是被告所辯是幫助施
    用毒品云云，顯不足採。
㈤、再按販賣毒品之所謂販賣行為，係行為人基於營利之目的，
    而販入或賣出毒品而言。販賣毒品者，其主觀上須有營利之
    意圖，且客觀上有販賣之行為，即足構成，至於實際上是否
    已經獲利，則非所問。又販賣毒品本無一定價格，各次買賣
    之價格，當亦各有差異，隨供需雙方之資力、關係之深淺、
    需求之數量、貨源之充裕與否、販賣者對於資金之需求如何
    即殷切與否，以及政府查緝之態度，進而為各種不同之風險
    評估，而為機動性之調整，是其價格標準，自非一成不變，
    且販賣者從各種「價差」或「量差」或係「純度」謀取利潤
    方式，或有差異，然其所圖利益之非法販賣行為目的，則屬
    相同，並無二致。查被告與證人間，並非至親，且僅與被告
    母親有交情（本院卷第125頁），倘非有利可圖，僅需將上
    游聯繫方式告知證人，由證人自行聯絡已足，何需平白甘冒
    觸犯重罪之風險而特意外出購買毒品後迅速返家交付毒品之
    理，足認被告為本案販賣毒品時，主觀上具有營利意圖甚明
    。
㈥、綜上，被告所辯，並無可採，是本案事證明確，被告上開犯
    行堪以認定，應依法論科。　　
四、論罪科刑：
㈠、按甲基安非他命係毒品危害防制條例第2條第2項第2款規定之
    第二級毒品。核被告所為，係犯毒品危害防制條例第4條第2
    項之販賣第二級毒品罪。被告販賣前持有之低度行為，為販
    賣之高度行為所吸收，不另論罪。
㈡、爰審酌被告本身有施用毒品之惡習，有臺灣高等法院被告前
    案紀錄表1 份在卷可憑，其當知甲基安非他命對人身心戕害
    之嚴重性，且販賣甲基安非他命為政府嚴厲查禁之行為，竟
    無視法紀，仍販賣甲基安非他命予他人，所為戕害人體健康
    ，危害社會治安和善良秩序，亦顯見其漠視政府防制毒品之
    政策與決心，所為實不可取。復考量被告否認販賣毒品之犯
    後態度，與本案販賣甲基安非他命之對象、數量、獲利，及
    其自陳教育程度為國小畢業、喪偶，因身體狀況不佳無法工
    作等一切情狀，量處如主文所示之刑。
五、沒收：
㈠、被告因販賣第二級毒品犯行所取得1千元之購毒價金，為其本
    案之不法犯罪所得，應依刑法第38條之1第1項之規定宣告沒
    收，於全部或一部不能沒收或不宜執行沒收時，依同條第3
    項之規定，追徵其價額。　　
㈡、扣案市用電話機具1具，被告申辦使用、供其本案販賣第二級
    毒品時與證人聯絡使用之物，應依毒品危害防制條例第19條
    第1項規定，宣告沒收之。
六、據上論斷，依刑事訴訟法第299條第1項前段，毒品危害防制
    條例第4條第2項、第19條第1項，刑法第11條、第38條之1第
    1項、第3項，判決如主文。
本案經檢察官張芳綾提起公訴、謝欣如到庭執行職務。　　　
中　　華　　民　　國　　111 　年　　8 　　月　　2 　　日
                  刑事第五庭  審判長法  官  鍾邦久 
                                    法  官  林欣玲
                                    法  官  蔡奇秀
以上正本證明與原本無異。
如不服本判決應於收受本判決後20日內向本院提出上訴書狀，並
應敘述具體理由。其未敘述上訴理由者，應於上訴期間屆滿後20
日內向本院補提理由書狀（均須按他造當事人之人數附繕本）「
切勿逕送上級法院」。 
　　　　　　　　　　　　　　　　　  書記官　黃郁淇
中　　華　　民　　國　　111 　年　　8 　　月　　2 　　日
附錄本案所犯法條
毒品危害防制條例第4條
製造、運輸、販賣第一級毒品者，處死刑或無期徒刑；處無期徒
刑者，得併科新臺幣 3 千萬元以下罰金。
製造、運輸、販賣第二級毒品者，處無期徒刑或 10 年以上有期
徒刑，得併科新臺幣 1 千 5 百萬元以下罰金。
製造、運輸、販賣第三級毒品者，處 7 年以上有期徒刑，得併
科新臺幣 1 千萬元以下罰金。
製造、運輸、販賣第四級毒品者，處 5 年以上 12 年以下有期
徒刑，得併科新臺幣 5 百萬元以下罰金。
製造、運輸、販賣專供製造或施用毒品之器具者，處 1 年以上
7 年以下有期徒刑，得併科新臺幣 1 百 50 萬元以下罰金。
前五項之未遂犯罰之